【裁判字號】    88,易,3836
【裁判日期】    890119
【裁判案由】    恐嚇取財
【裁判全文】
臺灣高雄地方法院刑事判決                        八十八年度易字第三八三六號
    公  訴  人  臺灣高雄地方法院檢察署檢察官
    被      告  乙○○
右列被告因恐嚇取財案件，經檢察官提起公訴（八十八年度偵緝字第一二三○號），
本院判決如左：
    主  文
乙○○意圖為自己不法之所有，以恐嚇使人將本人之物交付，處有期徒刑拾月。
    事  實
一、乙○○曾於民國八十二年間，因違反麻醉藥品管理條例案件，經本院判處有期徒
    刑六月確定，並於八十二年八月三十一日羈押期滿視為執行完畢，猶不思悔改，
    於八十七年九月二十五日十四時三十分許，在高雄市○○區○○路與永平路口，
    見甲○○老實可欺，而明知其與甲○○間並無任何債務關係存在，竟意圖為自己
    不法之所有，以兇惡之語氣向甲○○恐嚇稱：你於三年前欠我錢，今天被我遇到
    ，一定要還錢，否則要砍斷你的手腳等語，並要求甲○○先交付身上之金項鍊、
    戒指，嗣還錢時再歸還，致甲○○心生畏懼，而交付本人所有之金項鍊一條及金
    戒指一枚，此時，甲○○即打電話請母親拿新台幣（下同）三千元，至高雄市新
    興區天后宮贖回上開物品，而乙○○於甲○○尚未講完電話時，乃強行將電話掛
    上，並要求甲○○與其至天后宮，甲○○因心中掛念上開物品尚未能取回，便自
    行騎乘機車隨同前往，然乙○○至天后宮後，未俟甲○○之母前來，即攜帶前開
    金項鍊及金戒指揚長而去。
二、案經甲○○訴由高雄市政府警察局三民第一分局報請臺灣高雄地方法院檢察署檢
    察官偵查起訴。
    理  由
一、訊據被告乙○○固不否認於案發當日曾向告訴人甲○○催討債務及帶告訴人至天
    后宮之事實，惟矢口否認右揭恐嚇取財之犯行，辯稱：伊與告訴人於八十二年間
    前即相識，告訴人有積欠伊幾千元，一直至案發當日始遇到告訴人，而向他催討
    債務。又告訴人於案發多日後，始提出本件告訴，動機可疑云云。然查：（一）
    右揭事實迭據告訴人甲○○於警訊、偵查及本院調查程序中指述甚詳。且證人吳
    陳彩蓮即告訴人之母於偵查中證述：（問：你兒子即告訴人有無向你說被恐嚇？
    ）有叫我拿三千元過去，到聖公媽那裡，他說有人搶他金子，我坐計程車過去那
    ，但找不到人等語明確（見八十八年度偵緝字第一二三○號偵查卷第十七頁反面
    ），而佐以被告於本院審理中亦供稱告訴人於案發當日確曾打電話回家一情，堪
    認證人吳陳彩蓮上開證詞應非虛構，實為足取。（二）再參以被告於警訊及偵查
    中均自承伊與告訴人並不相識，亦無任何嫌隙可言，則倘非被告確有右揭犯行，
    衡常告訴人當無故意設詞誣陷被告之必要。至被告雖於本院調查程序中改稱：告
    訴人甲○○曾積欠伊幾千元之債務云云，然被告尚無法具體指出告訴人向伊借款
    之時間、地點、金額，亦無法提供相關事證以供查證，足徵被告於本院調查程序
    中翻異前詞，無非為圖脫免罪責，實難憑信。（三）又本件被告所涉犯之恐嚇取
    財罪嫌，性質上非屬告訴乃論之罪，基此，告訴人於何時提出本件告訴依法並不
    影響本案之追訴。況告訴人於警訊中陳稱：伊遭綽號「川仔」男子恐嚇，就回到
    伊住處，因伊住處剛好在火車站附近，伊就一直尋問火車站出入之人是否認識「
    川仔」，但一直沒有下落，於今日（八十八年五月一日）發現其人才向長明所報
    案等語（見八十八年五月一日告訴人之警訊筆錄），是以被告雖以前詞置辯，仍
    尚無法據為被告有利之認定甚明。（四）另被告聲請本院再行傳訊告訴人到庭部
    分，因告訴人於本院調查程序中已到庭就右揭事實指述歷歷（見本院八十八年九
    月二十三日訊問筆錄），並核其於警、偵訊中指述之情節相符，是認並無再行傳
    訊告訴人到庭之必要，併此敘明。綜上事證，被告所辯顯係事後卸責之詞，不足
    採信，本件事證明確，被告右揭犯行洵堪以認定，應依法論科。
二、核被告恐嚇他人交付財物之所為，係犯刑法第三百四十六條第一項之恐嚇取財罪
    。爰審酌被告曾於八十二年間，因違反麻醉藥品管理條例案件，經本院判處有期
    徒刑六月確定，並於八十二年八月三十一日羈押期滿視為執行完畢（尚未構成累
    犯），有臺灣高雄地方法院檢察署刑案資料查註紀錄表及本院被告全國前案紀錄
    表在卷可稽，詎猶不知悔改，復違犯本案、犯後飾詞卸責及告訴人甲○○所受損
    害等一切情狀，量處如主文所示之刑，以資懲儆。
據上論斷，應依刑事訴訟法第二百九十九條第一項前段，刑法第三百四十六條第一項
，罰金罰鍰提高標準條例第一條前段，判決如主文。
本案經檢察官孫小玲到庭執行職務。
中      華      民      國      八十九    年    一        月    十九    日
                臺灣高雄地方法院刑事第三庭
                                    法  官  王  美  玲
右正本證明與原本無異。
如不服本判決，應於判決送達後十日內，向本院提出上訴狀。
                                    書記官  楊  真  芬
中      華      民      國      八十九    年    一        月    十九    日
附錄本案論罪科刑法條：
刑法第三百四十六條第一項
意圖為自己或第三人不法之所有，以恐嚇使人將本人或第三人之物交付者，處六月以
上五年以下有期徒刑，得併科一千元以下罰金。
以前項方法得財產上不法之利益或使第三人得之者，亦同。
前二項之未遂犯，罰之。


司法院資訊處製作；財團法人民間司法改革基金會備份。
